高雄高等行政法院裁定　　　　　　　　　　　　　　　九十一年度簡字第一五八號
　　原　　　告　甲○○
　　被　　　告　高雄市監理處
　　代　表　人　乙○○處長
　　訴訟代理人　丙○○
　　　　　　　　丁○○
右當事人間因汽車燃料使用費事件，原告不服交通部中華民國九十一年三月六日交訴
九十字第七一七七八號訴願決定，提起行政訴訟。本院裁定如左：
    主  文
原告之訴駁回。
訴訟費用由原告負擔。
　　理  由
一、按「本法所稱行政處分，係指中央或地方機關就公法上具體事件所為之決定或其
    他公權力措施而對外直接發生法律效果之單方行政行為。」為訴願法第三條第一
    項所規定。至行政機關所為單純事實之敘述（或事實通知）或理由說明，既不因
    該項敘述或說明而生何法律上之效果者，自非行政處分，人民即不得對之提起訴
    願，改制前行政法院即現在之最高行政法院四十四年判字第十八號、六十二年裁
    字第四十一號著有判例。觀諸訴願法第七十七條第八款「訴願事件有左列各款情
    形之一者，應為不受理之決定：‧‧‧八、對於非行政處分或其他依法不屬訴願
    救濟範圍內之事項提起訴願者。」規定亦明。次按「原告之訴，有左列各款情形
    之一者，行政法院應以裁定駁回之。但其情形可以補正者，審判長應定期間先命
    補正：‧‧‧十、起訴不合程式或不備其他要件者。」亦為行政訴訟法第一百零
    七條第一項第十款所明定。
二、原告起訴主張：（一）原告於民國（下同）八十二年元月取得車號ＸＤ—７８５
    ０福特天王星自用小客車後，即將車號ＸＤ—９５８０中華百利六百，車齡逾十
    年不堪使用之原有自用小客車廢置於社區樹下，停止定期檢驗及繳納各項規費。
    依行為時道路交通管理處罰條例第十七條之規定，靜待公路主管機關依規定來「
    吊扣牌照」。豈料被告疏於職責未盡其義務吊扣牌照，遲至八十六年九月一日始
    註銷牌照。（二）原告收受催繳繳納通知書後，原車已被不明單位拖走，且未留
    下任何標示使原告知悉，原告唯恐遺失車牌被人濫用，已於八十五年七月三十日
    將行照以掛號郵寄被告，並請被告通知警政單位代為調查遺失之車。（三）被告
    堅稱原告需繳納各項規費，卻規避依照行為時道路交通管理處罰條例第十七條所
    應盡之職責，陷原告於不利益中，顯有圖利國庫之嫌。（四）原告實屬忠誠守法
    之士，截至目前所用車輛已達四台之多，並無不良紀錄，並不生拖欠不繳之情事
    ，此次實乃被告之過失非原告所應負責。（五）原告雖曾多次向被告、稅捐稽徵
    處、交通部陳情，卻無合理之答覆，復加原告當時公務繁忙為求息事寧人故先繳
    費，為保障個人權益乃提出本件行政訴訟云云，並請求判決撤銷訴願決定及原處
    分。被告則以：（一）依七十五年五月二十一總統華總【一】義字第二五三八號
    令修正公布、七十六年五月二十九日行政院七十六年交字第一一二九六號函核定
    自七十六年七月一日起施行之道路交通管理處罰條例第十七條第一項：「汽車不
    依限期參加定期檢驗者，處汽車所有人一百元以上、二百元以下罰鍰；逾期一個
    月以上者，並吊扣其牌照」。（二）原告主張其所有車號ＸＤ—９５８０中華百
    利六百，於八十二年一月因換車廢置，並停止定期檢驗及繳納各項規費。待公路
    主管機關依規定執法，被告遲至八十六年九月一日方因其未依限參加定檢逾期六
    個月以上，而註銷車牌照。使原告需補繳至牌照註銷前一日之汽車燃料使用費新
    台幣（下同）一三、四四０元並不合理等語。然車輛自領牌日起，車輛之所有人
    即有繳納汽車燃料使用費之義務，而車輛廢棄不用，亦應主動向公路監理機關申
    請異動（如停駛或報廢等），以終止稅費之計徵，此為車輛所有人之權利亦為義
    務。惟原告並未及時申請異動登記，同時繳清欠費。故被告依法所為之處分並無
    違誤，交通部之訴願決定亦無不當等語置辯，並請求判決駁回原告之訴。
三、經查，原告所有車號ＸＤ—９５８０自用小客車，自八十二年起未辦理報廢，且
    未依指定檢驗日期驗車，被告乃於八十六年九月一日依法逕行註銷牌照，並製發
    汽車燃料使用費催繳繳納通知書，限原告於九十年十二月四日前補繳牌照註銷前
    之汽車燃料使用費計一三、四四０元，核其催繳通知書之性質，係類似行政執行
    法第二十七條所規定行為不行為義務之直接與間接強制之「告誡」，猶如民法第
    一百二十九條第一項第一款規定之「請求」，即屬意思通知，而非行政處分。其
    既非行政處分，則原告請求變更或撤銷繳納通知之行為，即非請求撤銷行政處分
    ，因而被告於九十年十一月二十二日高市監四字第一五四一八號函不同意原告所
    請，亦僅係理由之說明，並無改變汽車燃料使用費徵收之行政處分在八十二年到
    八十六年間已確定之事實。是被告製發之汽車燃料使用費催繳繳納通知書，既不
    能謂其為行政處分，原告自無就此通知函提起訴願及行政訴訟之餘地。訴願機關
    雖從實體審究，駁回原告之訴願，並不影響裁判之結果；揆諸首開規定，原告提
    起本件行政訴訟，自非合法，應予駁回。原告之訴既經不合法駁回，則兩造其餘
    實體上之主張則不另予論述，併此敘明。
四、據上論結，本件原告之訴為不合法，爰依行政訴訟法第一百零七條第一項第十款
    、第一百零四條，民事訴訟法第九十五條、第七十八條，裁定如主文。
中　　　華　　　民　　　國    九十一　　年　  　九　　　月　　  三十　　日
                              高雄高等行政法院第三庭
     　   　　　　　　　　　　　          法      官   戴見草
右為正本係照原本作成。
如不服本裁定，應於送達後十日內，向本院提出抗告狀並表明抗告理由，如於本裁定
宣示後送達前提起抗告者，應於裁定送達後十日內補提抗告理由書（須按他造當事人
人數附繕本）。
提起抗告應繳納送達用雙掛號郵票六份（每份三十四元）。
中　　　華　　　民　　　國    九十一　　年　  　九　　　月　　  三十　　日
                                          法院書記官   嚴寶明
附註：
行政訴訟法第二百三十五條（第一項、第二項）：
對於適用簡易程序之裁判提起上訴或抗告，須經最高行政法院之許可。
前項許可，以訴訟事件所涉及之法律見解具有原則性者為限。
